【裁判字號】    98,簡上,392
【裁判日期】    970618
【裁判案由】    詐欺
【裁判全文】
臺灣高雄地方法院刑事判決             98年度簡上字第392號
上  訴  人
即  被  告  甲○○
上列上訴人即被告因詐欺案件，不服本院高雄簡易庭97年度審簡
字第6645號中華民國98年3 月30日第一審判決（檢察官聲請簡易
判決處刑書案號：97年度偵字第27173 號、移送併辦案號：97年
度偵字第30552 號），提起上訴，本院管轄之第二審合議庭判決
如下：
    主  文
上訴駁回。
    事實及理由
一、按被告以外之人於審判外之言詞或書面陳述，除法律有規定
    者外，不得作為證據。又被告以外之人於審判外之陳述，雖
    不符刑事訴訟法第159 條之1 至第159 條之4 之規定，而經
    當事人於審判程序同意作為證據，法院審酌該言詞陳述或書
    面陳述作成時之情況，認為適當者，亦得為證據；當事人、
    代理人或辯護人於法院調查證據時，知有刑事訴訟法第159
    條第1 項不得為證據之情形，而未於言詞辯論終結前聲明異
    議者，視為有前項之同意，刑事訴訟法第159 條之1 、第15
    9 條之5 第1 項、第2 項分別定有明文。經查，本判決所引
    用之各項證據資料，其屬於被告以外之人於審判外之言詞、
    書面陳述者，業據審判長於調查證據程序中逐一提示並告以
    要旨，檢察官、被告均知該等證據為被告以外之人之審判外
    陳述，均表示對於證據能力沒有意見，同意作為本案證據，
    本院審酌上開證據與本案犯罪事實有關連性，且無不當取得
    之情形，認為以之作為本案證據均屬適當，依前揭規定，自
    均得採為認定事實之證據。
二、本案經本院審理結果，認原審判決認事用法及量刑均無不當
    ，應予維持，並引用原審判決書（含聲請簡易判決處刑書）
    記載之事實、證據及理由（如附件）。
三、上訴人即被告（下稱被告）上訴意旨略以：伊確實係於民國
    97年5 月23日看報紙應徵工作而將提款卡及相關證件交付他
    人，但主觀上並無幫助詐欺集團行騙之犯罪意圖，故伊本身
    已是被害人，竟遭原審以推測、擬制為具有幫助他人詐欺犯
    罪之故意，實難甘服，倘仍認定伊有罪，請審酌伊不僅求職
    未得，尚須受官司之累，及願賠償告訴人受騙之金額，請求
    改判較輕之刑並為緩刑之宣告云云。惟查：
  (一)被告於97年5 月23日下午某時許，在高雄市○○○路客運站
    檳榔攤附近，將其向台北富邦商業銀行高雄分行（下稱台北
    富邦銀行）所申辦之帳號000000000000號帳戶之金融卡、密
    碼，交予一姓名年籍不詳之女子由其轉交到臺中中興站給自
    稱「陳信宏」之詐欺集團成年成員使用。嗣於97年5 月25日
    20時許，適有乙○○接獲該詐欺集團成員佯稱郵局人員來電
    ，諉稱其個人資料外洩，要其將帳戶內之款項全數提領匯入
    指定帳戶內云云，致乙○○陷於錯誤，而於同日22時29分及
    32分許，分別依指示匯款新臺幣（下同）2 萬元、2 萬4 千
    元至上開甲○○之帳戶內。再於97年5 月25日20時15分許，
    適有李碧霞接獲該詐欺集團成員佯稱係東森購物頻道人員，
    諉稱其之前所購買之相機因作業失誤，造成將扣款12次，要
    其前往自動櫃員機更改設定云云，致李碧霞陷於錯誤，而於
    同日22時11分及16分許，分別匯款5 萬元、4 千元至上開甲
    ○○之帳戶內，嗣經乙○○、李碧霞發現有異，始報警循線
    查悉上情等事實，業據證人乙○○、李碧霞於警詢中證述明
    確（見臺灣臺北地方法院檢察署97年度偵字第17038 號卷〈
    下稱偵一卷〉第15至16頁、19至21頁），復有臺北縣政府警
    察局永和分局中正橋派出所受理刑事案件報案三聯單、臺南
    縣政府警察局新營分局民治派出所受理刑事案件報案三聯單
    各1 份（見偵一卷第17、22頁）、台北富邦銀行自動櫃員機
    交易明細表4 張（見偵一卷第18、23頁）、台北富邦商業銀
    行高雄分行97年6 月16日北富銀高字第97145 號函暨甲○○
    開戶基本資料及交易明細表1 份（見偵一卷第48至49頁）等
    在卷可稽，是被害人乙○○、李碧霞確因遭詐騙集團詐騙將
    上開款項匯入被告所提供之上開帳戶之事實，堪以認定。
  (二)被告雖提出自由時報求才廣告1 份，欲證明伊確係因應徵報
    載工作，遭被騙取提款卡及密碼云云，然被告就伊應徵工作
    ，何以從未至雇主之辦公處所與雇主面談，而僅是以電話交
    談，而與雇主從未謀面，且尚需交出提款卡及密碼之緣由，
    僅有被告片面之詞，已難遽信，因此，被告所提出自由時報
    之應徵工作廣告至多僅能證明有廣告刊登之事實，尚難逕為
    有利於被告之認定。另由被告所提出之求才廣告內容係刊登
    「虛擬貨幣交易網」徵求「面交員」，月薪4 至6 萬等語（
    見偵卷第20頁），由上開內容觀之，該公司之經營項目為何
    、工作性質如何、月薪為何高達4 至6 萬，均啟人疑竇，而
    被告倘欲應徵工作，面對如此抽象之求才廣告內容卻對於任
    職公司名稱（單位）、所在位置與地址、工作之性質、負責
    人之姓名，及何時與如何取回提款卡等，均一無所知，即輕
    率將提款卡、密碼交付他人，殊屬違常。
  (三)再者，提款卡以及帳戶密碼等，乃攸關個人信用及財產安全
    之重要物件，一般人均妥善收存，不輕易示人，遑論提供他
    人保管、使用之可能。且應徵工作者，須俟正式錄取後，始
    會要求職員提供帳戶以供薪資轉用，甚且，如果真係為供薪
    資轉帳使用，亦只需提供帳號、戶名，亦無須將提款卡及密
    碼同時交付他人任意使用。又按於金融機構開設存款帳戶暨
    請領存摺及提款卡，係針對個人身分之社會信用而予以資金
    流通之經濟活動，具有強烈之屬人性格，而金融帳戶為個人
    理財之工具，申請開設並無任何特殊之限制，一般民眾皆得
    以存入最低開戶金額之方式在不同金融機構申辦存款帳戶以
    供使用。且依一般人之社會經驗，倘遇有不自行向金融機構
    申請存款帳戶，反而使用他人帳戶存提款之不尋常情形，絕
    無毫不生疑之理。何況詐欺集團利用人頭帳戶轉帳取款之事
    例，時有所聞，並為各類傳播媒體廣泛報導，被告實無從諉
    為不知。被告將提款卡、密碼交付姓名、所在均屬不詳之人
    使用，而成為詐欺集團犯案取款之工具，足認被告於提供上
    開物件之時，主觀上非無容任之心而具有幫助他人詐欺取財
    之不確定故意，應可認定。被告所辯，無非避就卸責之詞，
    不足採信。
  (四)按法院憑以認定犯罪事實之證據，並不以直接證據為限，即
    綜合各種直接、間接證據，本於推理作用，為其認定犯罪事
    實之基礎，如不違背經驗法則及論理法則，亦非法所不許。
    本院綜合上開證據、社會通常經驗及常識，本於經驗法則及
    論理法則推理作用，均足認定被告對於所交付上開帳戶相關
    物品可能遭利用作為人頭帳戶，因而幫助該及所屬詐騙集團
    成員遂行詐欺取財之犯罪應有預見，仍容任他人任意利用其
    所提供上開帳戶，縱遭利用為人頭帳戶而幫助詐欺取財犯罪
    亦在所不惜，顯係基於縱使如此亦不違背本意之不確定幫助
    犯意，而提供上開帳戶予他人」，因而幫助他人及其所屬之
    詐騙集團成員遂行詐取被害人乙○○、李碧霞所匯款項。本
    件事證明確，被告犯行洵堪認定，應予依法論科。
四、核被告甲○○所為，係犯刑法第30條第1 項前段、第339 條
    第1 項之幫助詐欺取財既遂罪。被告基於一幫助之決意及行
    為，提供提款卡、密碼予他人，分別詐取被害人乙○○、李
    碧霞二人財物，係屬一行為觸犯數同一罪名之想像競合犯，
    應依刑法第55條規定，僅論以一幫助詐欺取財罪。又被告僅
    係提供前開帳戶提款卡暨密碼，並未實際參與詐欺過程，是
    其所為僅屬幫助該不詳人士詐欺取財犯罪之遂行，應論以幫
    助犯，並依正犯之刑度減輕其刑。原審以被告罪證明確，因
    而適用刑法第339 條第1 項、第30條、第55條、第41條第1
    項前段，刑法施行法第1 條之1 ，並審酌被告甲○○任意將
    其所有之金融機構之帳戶提供他人使用，不顧可能遭他人用
    以作為犯罪工具，嚴重破壞社會治安及有礙金融秩序，助長
    犯罪歪風，所為實不足取，且造成被害人受有損害，及犯後
    未完全坦承犯行等一切具體情狀，量處有期徒刑3 月，並斟
    酌被告所犯情節，諭知以新臺幣1,000 元折算1 日為易科罰
    金之折算標準，其認事用法均無違誤，量刑亦屬妥適。職是
    ，被告上訴意旨否認犯罪，指摘原判決認定事實有誤、請求
    改判云云，為無理由，應予駁回。
據上論結，應依刑事訴訟法第455 條之1 第1 項、第3 項、第36
4 條、第373條、第368條，判決如主文。
本案經檢察官靳隆坤到庭執行職務。
中    華    民    國    97    年    6     月     18   日
                  刑事第十三庭  審判長法  官  簡志瑩
                                      法  官  呂明燕
                                      法  官  曾子珍
以上正本證明與原本無異。
不得上訴。
中    華    民    國    98    年    6     月    18    日
                                      書記官  王翌翔
附錄本判決論罪科刑之法條：
中華民國刑法第30條（幫助犯及其處罰）
幫助他人實行犯罪行為者，為幫助犯。雖他人不知幫助之情者，
亦同。
幫助犯之處罰，得按正犯之刑減輕之。
中華民國刑法第339條（普通詐欺罪）
意圖為自己或第三人不法之所有，以詐術使人將本人或第三人之
物交付者，處5 年以下有期徒刑、拘役或科或併科1 千元以下罰
金。
以前項方法得財產上不法之利益或使第三人得之者，亦同。
前二項之未遂犯罰之。
附件：原審判決書及簡易判決處刑書


司法院資訊處製作；財團法人民間司法改革基金會備份。
